【裁判字號】    97,訴,3868
【裁判日期】    971121
【裁判案由】    毒品危害防制條例等
【裁判全文】
臺灣臺中地方法院刑事判決              97年度訴字第3868號
公  訴  人  臺灣臺中地方法院檢察署檢察官
被      告  甲○○
上列被告因偽造文書等案件，經檢察官提起公訴（97年度偵字第
13217號、97年度毒偵字第3878號），被告於準備程序中就被訴
事實為有罪之陳述，受命法官於聽取當事人之意見後，由本院合
議庭裁定以簡式審判程序判決如下：
    主    文
甲○○施用第一級毒品，累犯，處有期徒刑拾壹月；扣案之注射
針筒壹支沒收。又行使偽造私文書，足以生損害於公眾及他人，
累犯，處有期徒刑肆月；附表一、二（署名數量欄、指印數量欄
）所示之偽造「蔡永吉」署押，均沒收。應執行有期徒刑壹年壹
月；扣案之注射針筒壹支及附表一、二（署名數量欄、指印數量
欄）所示之偽造「蔡永吉」署押，均沒收。
    犯罪事實及理由
一、本案除檢察官起訴書第十一行記載「旁查獲，徵得其同意後
    」更正為「旁查獲，並扣得其所有、供施用第一級毒品海洛
    因所用之注射針筒一支，徵得其同意後」等語、第十四行起
    記載「並基於偽造署押之接續犯意，陸續在」更正為「並基
    於偽造署押、偽造私文書後進而持之以行使之犯意，接續在
    」等語、第十九行記載「口卡片偽造蔡永吉署名1枚、指印5
    枚，」更正為「口卡片偽造蔡永吉署名1枚、指印5枚；扣押
    物品收據偽蓋蔡永吉之指印3枚，而偽造完成用以證明蔡永
    吉本人已收受警員所交付該扣押物品收據之私文書，並交還
    警察而持之以行使，」等語，及證據部分增列被告甲○○於
    本院審理時之自白、扣案之注射針筒一支及卷附附表二所示
    之扣押物品收據一紙外，其餘犯罪事實及證據均引用檢察官
    起訴書之記載（如附件）。
二、論罪科刑：
  (一)按刑法上偽造署押罪，係指單純偽造簽名、畫押而言，若在
    制式之書類上偽造他人簽名，已為一定意思表示，具有申請
    書或收據等類性質者，則係犯偽造文書罪（最高法院八十五
    年臺非字第一四六號判決參照）。被告於附表二所示之扣押
    物品收據上，冒稱「蔡永吉」，並捺指印，嗣持交查獲之警
    員，表示「蔡永吉」本人已收受員警依法將如扣押物品目錄
    表所示物品扣押之通知之意，足以生損害於蔡永吉及偵查機
    關對犯罪偵查之正確性，而此等文件足認係刑法第二百十條
    之私文書（參見最高法院九十年臺上字第六○五七號判決，
    亦同此旨），被告將前揭扣押物品收據交予警察而持之以行
    使，為行使偽造私文書。是核被告所為，係違反毒品危害防
    制條例第十條第一項之施用第一級毒品罪，及刑法第二百十
    六條、第二百十條之行使偽造私文書罪。
  (二)被告冒名應訊而先後在附表一（文件名稱欄）所示之資料上
    偽造「蔡永吉」署押，期間並以「蔡永吉」名義偽造附表二
    所示扣押物品收據並進而持之以行使，其先後各舉動，在時
    間及空間上均具有密切之關連性，且係侵害同一法益，無非
    係欲達同一逃避刑責目的之接續動作，在主觀上顯係基於一
    貫之犯意，核屬接續犯之性質。又被告偽造署押係偽造私文
    書之階段行為，偽造後復持以行使，其偽造私文書之低度行
    為經行使偽造私文書之高度行為所吸收，均不另論罪。公訴
    意旨漏未論及被告就附表二扣押物品收據部分之行使偽造私
    文書犯行，惟此部分與起訴之附表一所示偽造署押犯行，有
    接續犯之實質上一罪關係，為起訴效力所及，本院自應併予
    審理，附此敘明。
  (三)被告所犯前揭施用第一級毒品、行使偽造私文書之二罪間，
    犯意各別、行為互殊，應予分論併罰。
  (四)被告前因違反毒品危害防制條例（施用第一級毒品）案件，
    經本院以九十四年度訴字第一七七七號判處有期徒刑十一月
    確定，入監執行後，已於九十五年九月二十七日縮刑期滿執
    行完畢，有臺灣高等法院被告前案紀錄表及臺灣臺中地方法
    院檢察署刑案資料查註紀錄表各一件附卷可憑，其受有期徒
    刑之執行完畢，五年以內故意再犯本案有期徒刑以上之二罪
    ，均為累犯，均應依刑法第四十七條第一項之規定，加重其
    刑。
  (五)爰審酌被告前有多次施用毒品之刑事犯罪紀錄，且其因施用
    第一級毒品案件，前揭經法院判處有期徒刑十一月確定並執
    行完畢後，其嗣又因於九十六年二月間反覆施用海洛因多次
    之施用第一級毒品案件，經本院以九十六年度訴字一二二一
    號判處有期徒刑一年確定，有前開判決書及有臺灣高等法院
    被告前案紀錄表、臺灣臺中地方法院檢察署刑案資料查註紀
    錄表在卷可憑，堪認被告素行不佳且屢有施用毒品之不良紀
    錄，被告仍不知悛悔警惕，未能從中記取教訓，深切體認毒
    品危害己身健康之鉅，履蹈前愆，仍再次趁隙施用第一級毒
    品而為本案犯行，且其為掩餘身份而冒用他人名義應訊進而
    為前揭行使偽造私文書之犯行，足生損害於被害人及偵查機
    關對於犯罪偵查執行職務之正確性，犯罪動機殊值非難，危
    害社會秩序情節非輕，再兼衡酌被告犯後均坦承犯行、態度
    尚稱良好，暨其犯罪之手段、目的、智識程度、本案施用第
    一級毒品與其前揭反覆施用第一級毒品之犯行之次數尚有不
    同等一切情狀，分別量處如主文所示之刑，並定其應執行之
    刑，以示懲儆。
  (六)扣案之注射針筒一支，係被告所有、供本案施用第一級毒品
    海洛因所用之物，爰依刑法第三十八條第一項第二款之規定
    宣告沒收。又附表一、二所示（署名數量欄、指印數量欄）
    所示之偽造「蔡永吉」署押，不問屬於犯人與否，均應依刑
    法第二百十九條之規定宣告沒收。
三、應適用之法條：依刑事訴訟法第二百七十三條之一第一項、
    第二百九十九條第一項前段、第三百十條之二、第四百五十
    四條第二項，毒品危害防制條例第十條第一項，刑法第十一
    條前段、第二百十條、第二百十六條、第二百十九條、第四
    十七條第一項、第六十二條前段、第五十一條第五款、第三
    十八條第一項第二款，判決如主文。
中    華    民    國    97    年    11    月    21     日
                  刑事第九庭    法  官  何世全
以上正本證明與原本無異。
如不服本判決，應於收受送達後10日內向本院提出上訴書狀，並
應敘述具體理由；其未敘述上訴理由者，應於上訴期間屆滿後20
日內向本院補提理由書（均須按他造當事人之人數附繕本）「切
勿逕送上級法院」。
                                書記官  童洪芳美
中    華    民    國    97    年    11    月    21     日
附表一
┌──┬──────┬─────────┬─────┬─────┬───┐
│編號│ 時     間  │ 文  件  名  稱   │ 署名數量 │ 指印數量 │備 註 │
├──┼──────┼─────────┼─────┼─────┼───┤
│ 1. │97年1月17日 │臺中縣警察局清水分│   肆枚   │  拾枚  │警卷第│
│    │            │局調查筆錄        │          │          │2-5頁 │
│    │            │                  │          │          │      │
├──┼──────┼─────────┼─────┼─────┼───┤
│ 2. │97年1月17日 │臺中縣警察局清水分│   肆枚   │   拾枚   │警卷第│
│    │            │局搜索扣押筆錄    │          │          │6-8頁 │
│    │            │                  │          │          │      │
├──┼──────┼─────────┼─────┼─────┼───┤
│ 3. │97年1月17日 │臺中縣警察局清水分│   壹枚   │   肆枚   │警卷第│
│    │            │局扣押物品目錄表  │          │          │9頁   │
├──┼──────┼─────────┼─────┼─────┼───┤
│ 4. │97年1月17日 │臺中縣警察局清水分│    無    │   壹枚   │警卷第│
│    │            │局委託鑑驗尿液代號│          │          │11頁  │
│    │            │與真實姓名對照表  │          │          │      │
├──┼──────┼─────────┼─────┼─────┼───┤
│ 5. │95年1月17日 │口卡片            │   壹枚   │   伍枚   │偵卷第│
│    │            │                  │          │          │16頁  │
└──┴──────┴─────────┴─────┴─────┴───┘
附表二
┌──┬──────┬─────────┬─────┬─────┬───┐
│編號│ 時     間  │ 文  件  名  稱   │ 署名數量 │ 指印數量 │備 註 │
├──┼──────┼─────────┼─────┼─────┼───┤
│ 1. │95年1月17日 │以「蔡永吉」名義收│    無    │   枚   │警卷第│
│    │            │受扣押物品收據，表│          │          │10頁  │
│    │            │示「蔡永吉」已受物│          │          │      │
│    │            │品扣押通知之意，並│          │          │      │
│    │            │持以行使交付予警員│          │          │      │
│    │            │。                │          │          │      │
└──┴──────┴─────────┴─────┴─────┴───┘
附錄論罪科刑法條：
毒品危害防制條例第十條
施用第一級毒品者，處六月以上五年以下有期徒刑。
刑法第二百十條
偽造、變造私文書，足以生損害於公眾或他人者，處五年以下有
期徒刑。
刑法第二百十六條
行使第二百十條至第二百十五條之文書者，依偽造、變造文書或
登載不實事項或使登載不實事項之規定處斷。


司法院資訊處製作；財團法人民間司法改革基金會備份。
